【裁判字號】    89,台上,1875
【裁判日期】    890413
【裁判案由】    強盜等
【裁判全文】
最高法院刑事判決                              八十九年度台上字第一八七五號
    上訴人  甲○○
右上訴人因強盜等罪案件，不服台灣高等法院中華民國八十九年一月十一日第二審判
決（八十八年度上訴字第四二三七號，起訴案號：台灣新竹地方法院檢察署八十八年
度偵字第二六三一、二八一二、二八八八、二九三三、三○三二號) ，提起上訴，本
院判決如左：
    主  文
上訴駁回。
    理  由
按刑事訴訟法第三百七十七條規定，上訴於第三審法院，非以判決違背法令為理由，
不得為之。是提起第三審上訴，應以原判決違背法令為理由，係屬法定要件。如果上
訴理由狀並未依據卷內訴訟資料，具體指摘原判決不適用何種法則或如何適用不當，
或所指摘原判決違法情事，顯與法律規定得為第三審上訴理由之違法情形，不相適合
時，均應認其上訴為違背法律上之程式，予以駁回。本件原判決撤銷第一審判決，改
判論處上訴人甲○○連續攜帶兇器竊盜（累犯）及攜帶兇器竊盜未遂，因脫免逮捕，
而當場施以強暴（累犯）罪刑。已敘明上訴人基於意圖為自己不法所有之概括犯意，
連續在原判決附表一所示之時間、地點，竊取魏榕進等人之財物。並於竊得魏榕進之
中國信託商業銀行（下稱中信銀行）信用卡後，基於意圖得財產上不法利益之概括犯
意，先後至原判決附表二所示之商店刷卡消費，而於簽帳單上偽造「魏榕進」姓名，
使各該商店銷售人員陷於錯誤，交付所購之財物或提供消費，足以生損害於中信銀行
、魏榕進及各該商店，共詐得新台幣（下同）十一萬三千一百元。又上訴人因積欠偉
輪小客車租賃有限公司（下稱偉輪公司）租金及罰鍰共二萬五千元，乃與自稱「林有
財」之成年男子基於共同犯意聯絡，於民國八十八年三月二十三日，持中信銀行及萬
泰商業銀行（下稱萬泰銀行）信用卡至偉輪公司，由「林有財」接續偽簽「歐敏宗」
姓名簽帳單據上，交付偉輪公司負責人楊士林，使其陷於錯誤，同意以刷卡方式清償
欠款，足以生損害於偉輪公司、中信銀行、萬泰銀行及歐敏宗。上訴人復於同年四月
五日晚間十一時五十分許，攜帶兇器丁字型起子一把，至新竹市○○街十八巷一號前
，撬開林新明之小客車，甫著手行竊，尚未得手，即為林新明發覺，上訴人為脫免逮
捕，持該丁字型起子朝林新明猛刺，施以強暴，幸林新明閃躲得宜，始未刺中等情。
係依憑上訴人之供述，被害人魏榕進、尹智忠、張淑敏、周阿梅、周熠鎔、黃光榮、
鄭功成、陳榮泰、陳青宜、楊士林、歐敏宗、林新明等人之指訴，證人郭秀坪、羅英
哲、吳文榮之證言，並綜合贓證物品認領保管收據、發貨憑單、簽帳單、錄影帶、照
片等件，及扣案之鑰匙、鐵撬起子、丁字型起子等物，為其所憑之證據及認定之理由
。而以上訴人辯稱未行竊陳青宜車內之財物，亦不知「林有財」簽帳之信用卡非其所
有，且未持兇器行刺林新明等語，為不足採，亦已理由內說明及指駁綦詳。從形式上
觀察，並無違背法令之情形存在。按竊盜犯贓物犯保安處分條例第三條第一項第一款
所謂有犯罪之習慣，係指其犯罪已成為日常之慣性行為者而言。至於有無正當職業，
則非所問。原判決以上訴人曾犯竊盜罪二次，分別判處有期徒刑九月及二年確定。復
連續犯本件竊盜罪，經警先後查獲，而於檢察官諭知限制住居期間，一再實施竊盜，
顯有竊盜犯罪之習慣，因依上開規定，就所犯連續竊盜罪部分，宣告應於刑之執行前
，令入勞動場所強制工作三年，以矯正其惡習，亦已理由內闡述明晰。上訴意旨，未
依據卷內訴訟資料，具體指摘原判決所為保安處分之宣告，究竟如何違背法令，僅持
己見，泛謂其從事油漆工作，因吸食毒品，一時糊塗而犯罪，並無犯罪習慣等語，自
非第三審上訴之合法理由。另上訴意旨所稱其作案之丁字型起子係放在褲袋內，並未
拿在手上對被害人行兇等語，仍執陳詞辯解，為單純事實上之爭執，亦與法律規定得
為第三審上訴理由之違法情形，不相適合。其上訴違背法律上之程式，應予駁回。又
上訴人所犯刑法第三百二十一條第一項第三款之加重竊盜罪，依刑事訴訟法第三百七
十六條第二款規定，雖不得上訴於第三審法院，但其牽連犯之刑法第二百十六條、第
二百十條行使偽造私文書罪，原得上訴於第三審法院。因牽連犯之上訴不可分，則關
於加重竊盜罪亦應認為得上訴於第三審法院，併予敘明。
據上論結，應依刑事訴訟法第三百九十五條前段，判決如主文。
中      華      民      國    八十九    年      四      月     十三     日
                              最高法院刑事第六庭
                                  審判長法官  紀  俊  乾
                                        法官  黃  正  興
                                        法官  陳  東  誥
                                        法官  張  春  福
                                        法官  韓  金  秀
      右正本證明與原本無異
                                              書  記  官
中      華      民      國    八十九    年      四      月     十七     日


司法院資訊處製作；財團法人民間司法改革基金會備份。
